臺灣桃園地方法院刑事判決　　　　　　 96年度訴緝字第173號
公　訴　人　臺灣桃園地方法院檢察署檢察官
被　　　告　乙○○
指定辯護人本院公設辯護人 甲○○
上列被告因違反毒品危害防制條例案件，經檢察官提起公訴（93
年度毒偵緝字第283 號），被告於準備程序進行中，就被訴事實
為有罪之陳述，本院告知其簡式審判程序之旨，聽取當事人意見
後，裁定由受命法官獨任依簡式審判程序審理，檢察官復聲請改
依協商程序而為判決，茲判決如下：
    主      文
乙○○施用第一級毒品，處有期徒刑柒月。
    事實及理由
一、犯罪事實：乙○○前因施用毒品案件，經本院以90年度毒聲
    字第1486號裁定送觀察、勒戒後，因無繼續施用毒品傾向，
    於91年4 月16日釋放出所，並經臺灣桃園地方法院檢察署檢
    察官於民國91年4 月15日以91年度毒偵緝字第103 號為不起
    訴處分；再因施用毒品案件，經本院以92年度毒聲字第1667
    號裁定送觀察、勒戒，於93年9 月24日因毒品危害防制條例
    修正釋放出所。詎仍不知悔改，於第一次觀察勒戒執行完畢
    釋放後5 年內，基於施用第一級毒品海洛因之犯意，於民國
    92年3 月25日晚間8 時許，在基隆市○○路11號友人住處內
    ，以將海洛因置入注射針筒施打之方式，施用第一級毒品海
    洛因1 次。嗣於民國92年3 月26日12時，在基隆市○○路11
    號內，為警查獲。案經基隆市警察局移送臺灣基隆地方法院
    檢察署簽請臺灣高等法院檢察署檢察長另轉臺灣桃園地方法
    院檢察署偵查起訴。
二、證據：
（一）被告乙○○於本院審理時之自白。
（二）基隆市警察局刑警隊緝獲毒品嫌疑犯編號表（尿液檢體編
      號：053）、基隆市衛生局檢驗成績書（尿液檢體編號：0
      53號）各1 份。
（三）臺灣高等法院被告前案紀錄表1 份。
三、被告就上開犯罪事實已認罪，經本院指定公設辯護人協助其
    進行協商，當事人雙方於審判外達成如主文所示科刑之合意
    。經查，被告之自白，有上開證據足認屬實，並與本院認定
    之事實相符，審酌被告之犯罪行為主要係戕害自身，並未直
    接積極損害他人之利益，且犯後坦承犯行，態度尚稱良好，
    暨其施用毒品之動機、目的、手段、施用毒品之次數及其素
    行等情狀，上開協商內容尚無不當之處，本案復查無刑事訴
    訟法第455 條之4 第1 項各款所列情形，檢察官聲請改依協
    商程序而為判決，本院爰不經言詞辯論，於協商合意範圍內
    為協商判決。末查被告犯罪之時間，係在中華民國96年4 月
    24日以前，是其所犯符合中華民國九十六年罪犯減刑條例第
    2 條第1 項第3 款之減刑要件，惟被告經本院於中華民國94
    年3 月4 日以94年桃院興刑進緝字第186 號發佈通緝，迨至
    中華民國96年10月26日始緝獲歸案，有卷附本院94年桃院興
    刑進緝字第186 號通緝書、96年桃院木刑進銷字第810 號撤
    銷通緝書等件足憑，是依中華民國九十六年罪犯減刑條例第
    5 條規定，被告既非於96年12月31日前自動歸案接受審判，
    尚不得依該條例減刑，併此敘明。
四、退併辦部分：
（一）移送併辦意旨略以（臺灣桃園地方法院檢察署93年度毒偵
      字第3673號，93偵字第4594號）：乙○○於93年7 月間某
      日至93年10月23日上午7 時往前回溯96小時內某時止，連
      續在桃園縣桃園市大都會賓館等處，施用第一級毒品海洛
      因，先於93年8 月27日晚間11時30分許，在桃園縣桃園市
      ○○路、復興路口查獲，並扣得注射針筒1 支、削尖吸管
      1 支；再為警方於同年10月22日上午7 時許，在桃園縣桃
      園市○○街121 之15號306 室查獲，並扣得注射針筒1 支
      、吸食器3 組，因認被告此部分亦涉有毒品危害防制條例
      第10條第1 項之罪嫌，並與前揭論罪科刑部分具有連續犯
      之裁判上一罪關係云云。
（二）按連續犯之所謂出於概括犯意，必須其多次犯罪行為自始
      均在一個預定犯罪計劃以內，出於主觀上始終同一犯意之
      進行，若中途另有新犯意發生，縱所犯為同一罪名，究非
      連續其初發的意思，即不能成立連續犯（最高法院70年臺
      上字第6296號判例參照，此則判例於刑法修正後仍保留，
      僅應注意刑法已經刪除連續犯之規定，惟核被告所為，若
      構成連續犯，仍可依刑法第2 條第1 項前段規定適用連續
      犯，故該則判例於本案仍有適用，附此敘明）。另按刑法
      第56條連續犯之規定，於94年2 月2 日經修正公布予以刪
      除，自95年7 月1 日起施行，而連續犯在本質上原屬數罪
      ，於連續犯之規定廢除後，對於先前實務上以連續犯予以
      處理之案件，應視具體個案，除對於合乎接續犯或包括的
      一罪之情形，認其構成單一之犯罪外，應認係數罪併罰（
      最高法院95年度臺上字第4112號判決參照）。而關於上開
      判決所提及之「包括一罪」，雖未曾明文於刑法條文上出
      現，然依我國實務判決近年來均認為其範圍應係涵蓋「接
      續犯」及「集合犯」之二概念。而接續犯之定義，應指該
      項犯罪，係由行為人以單一行為接續進行，縱令在犯罪完
      畢以前，其各個舉動已與該罪之構成要件相符，但在行為
      人主觀上，各個舉動不過為其犯罪行為之一部分，且該數
      舉動於同時同地或密切接近之時地實施，侵害同一之法益
      ，各行為之獨立性極為薄弱，依一般社會健全觀念，在時
      間差距上，難以強行分開，在刑法評價上，亦以視為數個
      舉動之接續進行，合為包括之一行為予以評價，較為合理
      ，始論為包括一罪之接續犯（最高法院95年度臺上字第13
      31號、95年度臺上字第3190號判決參照），另就集合犯之
      觀念而言，若該犯罪行為態樣，本質上原具有反覆、延續
      實行之特徵，立法時既予特別歸類，定為犯罪構成要件之
      行為要素，則行為人基於該罪之犯意，在密切接近之一定
      時間及空間內複次實行之該特定構成要件行為，倘依社會
      通念，於客觀上認為符合一個反覆、延續性之行為觀念者
      ，於刑法評價上，即應僅成立一罪，例如經營、從事業務
      、收集、販賣、製造、散布等具有職業性、營業性或收集
      性等具有重複特質之犯罪，均屬包括一罪之集合犯概念（
      最高法院95年度臺上字第4536號、95年度臺上字第4686號
      、95年度臺上字第5315號判決參照）。經查，本件被告本
      院論罪科刑之施用第一級毒品海洛因犯行之時間為92年3
      月25日晚間8 時許，而移送併辦意旨所認被告施用第一級
      毒品之時間為93年7 月間某日起至93年10月23日回溯96小
      時內某時止，該二次施用第一級毒品行為之時間已相隔逾
      1 年3 月，非屬密接。況被告於本院準備程序中，屢就其
      於民國92年3 月26日12時，在基隆市○○路11號內，為警
      查獲施用第一級毒品海洛因之犯行後，即已戒除毒癮，迄
      至93年7 月間，始因家庭失和，而另行起意再為本件移送
      併辦意旨所指之施用第一級毒品犯行。則本件被告移送併
      辦部分與前開經本院論罪科刑之犯行，顯非自始基於概括
      犯意反覆為之，且二次施用毒品行為間，犯意既係個別獨
      立，於刑法評價上原難視為數個舉動之接續進行，與上開
      接續犯之定義即有出入；另被告所違反之毒品危害防制條
      例第10條第1 項施用第一級毒品罪，其構成要件性質上並
      不必然具有反覆、延續實行之特徵，而行為人施用毒品之
      行為型態，並不如經營特定業務般，必須於在密切接近之
      一定時間及空間內複次從事該特定構成要件行為，縱使施
      用毒品之行為時有所謂成癮性或慣常性之形成，然此應與
      該施用者自我行為控制犯罪慾念之能力強弱有關，並非施
      用毒品犯罪所獨有，僅屬程度之區別而已，與本罪之犯罪
      構成要件之本質無涉，尚非概念涵攝時應予考量之要素，
      是縱因毒品之施用易使行為人獲致愉悅快感而導致依賴性
      一再施用，然此現象係源於該行為人之因素所造成，並非
      施用行為本身使然，故此情形並無成立集合犯之餘地。至
      刪除刑法第56條規定之修正說明，雖有謂：「連續犯之規
      定廢除後，對於部分習慣犯，例如竊盜、吸毒等犯罪，是
      否會因適用數罪併罰而使刑罰過重產生不合理之現象一節
      ，在實務運用上應可參考德、日等國之經驗，委由學說即
      實務以補充解釋之方式，發展接續犯之概念，對於合乎『
      接續犯』或『包括的一罪』之情形，認為構成單一之犯罪
      ，以限縮數罪併罰之範圍，用以解決上述問題。」等語，
      似有意將如本案數次施用毒品之犯行涵括入「接續犯」或
      「包括的一罪」之範圍中。然查，該立法說明僅為解釋法
      律適用之參考材料之一，其既未列入法律文字，則並無具
      立法機關制定法律之拘束效力；再者，我國實務判決對於
      「接續犯」或「包括的一罪」之概念已有清楚定義，若非
      有不合時宜或顯難適用之特殊考量，尚難以補充解釋發展
      之方式過度擴張「接續犯」或「包括的一罪」之概念；又
      修正後之刑法第51條已對數罪併罰之定應執行刑方式有合
      理適當之規定，則如何會因數罪併罰而使刑罰過重產生不
      合理之現象，上開修正說明並未為進一步之解釋，然依上
      開規定所定數罪併罰之應執行刑，於實務適用上既未曾因
      而發生修正理由所謂使刑罰過重而不合理之情形，則是否
      有將原實務判決所界定「接續犯」或「包括的一罪」之概
      念予以擴充之必要，亦有疑義，縱若立法者憂心上開規定
      之適用將導致法官對於刑度之裁量權過於擴張，仍應自行
      以立法之方式予以規範並限制之，而非捨此不為，反循立
      法說明之方式冀求以法官於判決時自我設限之方式形成實
      務見解，如此本末倒置無非緣木求魚。本院基於以上考量
      ，認為仍應以上開最高法院判決已確立之定義為標準認定
      本案犯罪事實，合先敘明。是本件被告前揭經本院論罪科
      刑之施用第一級毒品海洛因之犯行，與移送併辦意旨所認
      之施用第一級毒品海洛因之行為，並非基於概括犯意而反
      覆為之，與舊法連續犯之要件有間，其於新法施行後，於
      刑法評價上，亦不符合係在密切接近之一定時空，持續實
      行之一個延續性之行為觀念，而施用毒品之本質亦非具反
      覆性與延時性等特徵，是其上開二行為係屬犯意各別，行
      為互異，應分別論罪，合併處罰。綜上所述，上述移送併
      辦案之犯罪事實，與本案無接續犯之關係，非屬法律上同
      一案件之裁判上一罪，本院就此部分自無從併予審理，此
      移送併辦又非訴之性質，無從駁回，自應退回檢察官另行
      偵查，附此敘明。
五、應適用之法條：刑事訴訟法第273 條之1 第1 項、第455 條
    之2 第1 項、第455 條之4 第2 項、第455 條之8 、第454
    條第1 項、第2 項，毒品危害防制條例第10條第1 項。
六、本判決除有刑事訴訟法第455 條之4 第1 項第1 款、第2 款
    、第4 款、第6 款、第7 款所定情形之1 ，或違反同條第2
    項規定者外，不得上訴。
七、如有前述例外得上訴之情形，又不服本件判決，得自判決送
    達之日起10日內，向本院提出上訴書狀，上訴於第2 審法院
    。
本案經檢察官許曉微到庭執行職務。
中　　華　　民　　國　　96　　年　　11 　　月　　12　　日
                  刑事第十一庭  法　官　林蕙芳
以上正本證明與原本無異。
如不服本判決，應於判決送達後10日內向本院提出上訴狀（應附
繕本）。
　　　　　　　　　　　  　　　　書記官　李佩玲
中　　華　　民　　國　　96　　年　　11　　月　　23　　日
附錄論罪科刑依據之法條：
毒品危害防制條例第10條
施用第一級毒品者，處 6 月以上 5 年以下有期徒刑。
施用第二級毒品者，處 3 年以下有期徒刑。
